【裁判字號】    92,上訴,1193
【裁判日期】    920807
【裁判案由】    偽造貨幣
【裁判全文】
臺灣高等法院臺中分院刑事判決                  九十二年度上訴字第一一九三號
    上  訴  人
    即  被  告  乙○○
    指定辯護人  本院公設辯護人  甲○○
右上訴人即被告因偽造貨幣案件，不服臺灣彰化地方法院九十二年度訴字第三九三號
，中華民國九十二年四月二十二日第一審判決（起訴案號：臺灣彰化地方法院檢察署
九十二年度偵字第二００七號），提起上訴，本院判決如左：
    主      文
原判決撤銷。
乙○○意圖供行使之用而收集偽造之通用紙幣，累犯，處有期徒刑年陸月。
扣案之偽造新臺幣壹仟元紙鈔張（編號均為ＪＫ三八九五六五ＺＤ）均沒收。
    事      實
一、乙○○曾於民國八十年間，因盜匪等案件，經臺灣彰化地方法院判處應執行有期
    徒刑五年確定，先於八十三年八月二十二日假釋出獄，嗣又經撤銷假釋執行殘刑
    有期徒刑一年七月十二日，並於八十六年五月六日二度假釋出獄，至八十七年一
    月十九日因交付保護管束期滿未經撤銷假釋而執行完畢。詎其竟不知悔改，復意
    圖供行使之用，於九十一年十二月一日二十時許，在彰化縣員林鎮○○路路旁，
    向綽號「阿宏」之不詳真實姓名、年籍男子，以新臺幣（下同）一千元之價格，
    購買鈔票號碼皆為ＪＫ三八九五六五ＺＤ之偽造壹仟元鈔票三紙，而收集該偽造
    之通用紙幣。嗣於九十二年二月二十六日中午十二時三十分許，在其彰化縣埤頭
    鄉○○路一ΟΟ巷二號住處為警查獲，並扣得偽造之新臺幣壹仟元紙鈔三張（一
    張放在其所著之褲子右邊之口袋中，另二張在其房間之桌子搜得）。
二、案經彰化縣警察局移送臺灣彰化地方法院檢察署檢察官偵查起訴。
    理      由
一、訊據上訴人即被告乙○○固坦承有收受前開扣案之偽造新臺幣壹仟元紙鈔三張無
    訛，然矢口否認有何意圖供行使之用，並辯稱：該偽鈔係伊於九十一年六月間，
    在彰化縣北斗鎮經營ＶＣＤ出租店無意中收到的，當時曾想要問別人是否可以拿
    去換，但沒有要持以行使之意思云云。惟查：被告確有意圖供行使之用，而於九
    十一年十二月一日二十時許，在彰化縣員林鎮○○路路旁，以一千元之代價向綽
    號「阿宏」之男子買入前開偽造之新臺幣壹仟元紙鈔等情，業據被告於警訊及偵
    查中坦白承認，並有該偽造之紙鈔三張扣案可資佐證。而扣案偽造之壹仟元紙鈔
    ，係用彩色噴墨之方式仿印，無論紙質、菊花圖案、安全線、面額數字等，均迥
    異於真鈔，則經中央銀行發行局鑑定明確，有該局出具之鑑定函一紙在卷可參。
    被告事後雖改稱扣案紙幣，係經營影音光碟出租店收到者，且否認係向綽號「阿
    宏」之人買入該等紙幣，並稱為警查獲時，係因警方向其告稱只要承認就沒事，
    故依警方之意思承認犯行云云；然被告曾因盜匪等案件，歷經警訊及偵審程序，
    而由原審法院判處罪刑確定，有臺灣高等法院被告全國前案紀錄表在卷可按，其
    對警訊之程序及法律效果，不可能諉為不知，況其於警訊及檢察官偵訊時，無論
    就偽紙幣買入之時間、地點或代價均供述詳細，互核相符，顯難認單純係受警方
    誘引而為虛偽之供述。又雖其於警訊及偵查中供述買入之張數為五張，其中二張
    業因前往不明檳榔攤購買物品而使用掉，此部分因查無其購買物品對象，而無法
    認定其行使偽造紙幣犯行，有如後述；但就扣案偽造之紙幣部分，仍難認其警訊
    、偵查中之供述有何瑕疵，或與事實不符之處。再參以扣案之偽鈔無論係紙質、
    防偽線或印刷之方式，均至為粗糙，與真鈔迥異，又其編號竟均相同，一般人之
  眼力當足以辨識，則其後改口係在經營ＶＣＤ出租生意時所收之詞，以該等紙鈔
    之粗糙及ＶＣＤ出租生意營業型態多為小鈔進出，少有一次同時收受三千元或多
    於三千元以上之情形而言，被告後之所辯顯無可能，應係卸責之詞，亦不足採信
    。另參之本件查獲之時，被告已將偽造紙幣一張放置在口袋中，更顯見其確有將
    之持往行使之意圖，是本件被告意圖供行使之用而收集偽造之新臺幣壹仟元紙鈔
    之犯行，罪證明確，堪予認定。
二、核被告所為，係犯刑法第一百九十六條第一項之意圖供行使之用而收集偽造紙幣
    罪。公訴意旨雖認被告係犯同條項之意圖供行使之用而收集偽造通用貨幣罪，然
    按本條項之罪所謂貨幣係指硬幣而言，至於新臺幣之幣券如壹仟元紙鈔，則屬通
    用紙幣（最高法院六十三年台上字第二一九四號判例可資參照），故公訴意旨所
    指罪名，容有誤會。另公訴意旨依被告警訊及偵查中之供述，認被告曾於九十二
    年二月十日上午八時許，持所買入之偽造壹仟元紙鈔二張，在高雄縣六龜鄉路邊
    ，向檳榔攤購買少量香煙、檳榔而換取真鈔，又犯同條項之行使偽造通用貨幣罪
    嫌。然被告於原審及本院審理時，已翻異前詞，表示其並未行使該等偽造壹仟元
紙鈔，且查公訴意旨認被告涉有行使偽造通用貨幣犯嫌部分，僅有被告單純之自
    白，起訴前並未據以查證被告究係向何被害人行使偽造之壹仟紙鈔，是此部分，
    尚無其他積極證據以佐其自白是否與事實相符，本院自無從僅依被告前於警訊及
    偵查中之自白，即認定被告必有公訴意旨所指之行使偽造通用貨幣犯行，然因公
    訴意旨認此部分犯行，與前開意圖供行使之用而收集偽造通用紙幣犯行部分，有
    高低度吸收關係，為實質上一罪，爰不另為無罪之諭知。復查被告曾於八十年間
    ，因盜匪等案件，經臺灣彰化地方法院判處應執行有期徒刑五年確定，先於八十
    三年八月二十二日假釋出獄，嗣又經撤銷假釋執行殘刑有期徒刑一年七月十二日
    ，並於八十六年五月六日二度假釋出獄，至八十七年一月十九日因交付保護管束
    期滿未經撤銷假釋而執行完畢，有臺灣高等法院被告全國前案紀錄表附卷可稽，
    其於五年以內再犯本件有期徒刑以上之罪，為累犯，應依法加重其刑。原審法院
    因認被告罪證明確，而予論科，固屬有據；然本件被告意圖供行使之用而收集者
    ，係屬通用紙幣，而非一般通用貨幣（即硬幣），有如前述，乃原判決仍認被告
    所收集者為偽造之通用貨幣，於法即有未合。被告上訴意旨否認犯行，仍執陳詞
    指摘原判決不當，雖無理由；然原判決既有前揭可議，仍應由本院予以撤銷改判
    。爰審酌被告犯罪之動機、目的、方法、手段、所得利益，其前有犯罪記錄，品
    行不佳可見，復貪圖不法利益，向人買入偽鈔而伺機圖謀行使，雖因證據法則之
    規定，無法認定其確有行使之行為，然其意圖行使而收集偽鈔之行為，對社會金
    融秩序潛在之危險性仍屬重大，所生之危害難謂輕微，又其犯後並不知悔改，堅
    不交代偽鈔之來源，且供詞避重就輕，犯後態度亦屬不佳等一切情狀，量處如主
    文第二項所示之刑，以示懲儆。至扣案之偽鈔三張，應併依法宣告沒收之。
據上論斷，應依刑事訴訟法第三百六十九條第一項前段、第三百六十四條、第二百九
十九條第一項前段，刑法第一百九十六條第一項、第四十七條、第二百條、罰金罰鍰
提高標準條例第一條前段，判決如主文。
本案經檢察官劉翼謀到庭執行職務。
中      華      民      國      九十二     年     八      月     七     日
                                臺灣高等法院臺中分院刑事第六庭
                                      審判長法  官  李  文  雄
            法  官  陳  嘉  雄
                                            法  官  邱  顯  祥
右正本證明與原本無異。
如不服本判決應於收受送達後十日內向本院提出上訴書狀，其未敘述上訴之理由者並
得於提起上訴後十日內向本院補提理由書（均須按他造當事人之人數附繕本）。
                                            書記官  陳  桂  芬
中      華      民      國      九十二     年     八      月     七     日
                                                                        Ｒ


司法院資訊處製作；財團法人民間司法改革基金會備份。
